【裁判字號】    99,交聲,622
【裁判日期】    991015
【裁判案由】    交管條例聲異
【裁判全文】
臺灣板橋地方法院交通事件裁定         99年度交聲字第622號
原處分機關  交通部公路總局臺北區監理所
異  議  人
即受處分人  甲○○
上列受處分人因違反道路交通管理處罰條例案件，對於交通部公
路總局臺北區監理所民國99年1 月15日所為之處分（原處分：北
監自裁字第裁40-C00000000號），聲明異議，本院裁定如下：
    主      文
異議駁回。
    理      由
一、原處分意旨略以：異議人即受處分人甲○○於民國99年1 月
    14日凌晨1 時45分許，駕駛車號1201-JT 號自小客貨車，行
    經臺北縣中和市○○路158 巷時為警攔停，因警員懷疑異議
    人有酒後駕車情事，即將異議人帶回臺北縣政府警察局中和
    第二分局錦和派出所（下稱錦和派出所）內，請異議人接受
    酒精濃度呼氣檢定，異議人拒絕接受檢定，警員遂製作舉發
    違反道路交通管理事件通知單，以異議人拒絕酒測為由予以
    舉發，嗣交通部公路總局臺北區監理所復於99年1 月15日製
    作北監自裁字第裁40-C00000000號違反道路交通管理事件裁
    決書，以異議人拒絕接受酒精濃度測試之檢定為由，裁處異
    議人罰鍰新臺幣（下同）6 萬元、吊銷駕駛執照且3 年內禁
    考等語。
二、異議意旨略以：異議人當天並未喝酒，只是吃加了米酒的薑
    母鴨，因為天氣冷多喝了幾碗湯，進派出所後，警員倒了1
    杯開水給異議人，便拿出酒測器作酒測，異議人要求稍作休
    息再測，警員不予理會，照例錄音錄影、詢問了3 次便將酒
    測器收起來，之後異議人要求作酒測，警員卻不讓異議人測
    ，更開立拒測罰單，異議人沒有要拒測的意思，只想稍作休
    息，況且警員也未告知拒測要罰6 萬元並吊銷駕照3 年，異
    議人家計開銷就靠這張駕照，異議人沒喝酒沒必要拒測，即
    使測了也未必超過，警員依法執勤沒有錯，但警員的一點堅
    持卻讓異議人一家生活陷入困境，異議人不知往後要如何生
    活、照顧父母，故聲明異議等語。
三、按汽車駕駛人，駕駛汽車經測試檢定有下列情形之一者，處
    1 萬5 千元以上6 萬元以下罰鍰，並當場移置保管該汽車及
    吊扣其駕駛執照1 年；因而肇事致人受傷者，並吊扣其駕駛
    執照2 年；致人重傷或死亡者，吊銷其駕駛執照，並不得再
    考領：一、酒精濃度超過規定標準。二、吸食毒品、迷幻藥
    、麻醉藥品及其相類似之管制藥品。又汽車駕駛人拒絕接受
    第1 項測試之檢定者，處6 萬元罰鍰，並當場移置保管該汽
    車及吊銷該駕駛執照；如肇事致人重傷或死亡者，吊銷該駕
    駛執照，並不得再考領。道路交通管理處罰條例第35條第1
    項、第4 項分別定有明文。再按汽車駕駛人，曾依該條例第
    35條第4 項前段規定吊銷駕駛執照者，3 年內不得考領駕駛
    執照。同條例第67條第2 項前段亦有明定。
四、經查：
  (一)證人即本件舉發警員莊英志已於本院審理時到庭具結證稱：
    當時警方是騎機車巡邏經過中和市○○路與安邦街交岔口，
    當時異議人開車由圓通路上穿越安邦街闖紅燈過去，警方沿
    安邦街行駛，異議人差點撞到警方，警方鳴警報器追他，在
    圓通路158 巷內異議人才停車，異議人停車後，警方上前盤
    查發現他身上有酒味，因為警方在路上巡邏沒有帶酒測儀器
    ，所以通報錦和派出所所內備勤的人開巡邏車過來，將異議
    人帶返派出所進行酒測，異議人在派出所有簽確認單，確認
    從他攔停到第一次酒測時間經過15分鐘以上，伊有跟著異議
    人回到錦和派出所，回到派出所後的處理經過伊有在場，（
    警方判斷拒測的標準）受測人第1 次受測時警方會告知酒測
    時間，並同步錄影錄音，受測人不接受測試的話，儀器過一
    段時間會自動跳出，即為第1 次沒有測試成功，再告知受測
    人權利為若3 次拒測就會扣車及最高罰6 萬元，再繼續作第
    2 次酒測，因為酒測器是以吹嘴插入酒測器中開始起算，同
    樣第2 次若也是測試不成，儀器過一段時間會自動跳出，第
    3 次如同前2 次，3 次都測試不成，就當作拒測，當天異議
    人飲酒後離第1 次酒測時間有15分鐘以上，異議人也有飲水
    漱口，就是放在桌上的水杯，警方有提供白開水給異議人等
    語（見本院99年5 月26日訊問筆錄）。
  (二)再查，本院曾於99年5 月26日當庭勘驗警方提出之現場錄影
    錄音光碟（拍攝內容為異議人被警員帶回錦和派出所後之情
    形），勘驗結果如下：1.錄影地點為錦和派出所內，異議人
    坐在椅子上，面前有1 張桌子，光碟內之影像並無顯示錄影
    之時間，故以下敘述之時間均為檔案播放時所經過之時間（
    以下時間數字係指「分」：「秒」）。2.錄影檔案有3 個，
    係接續錄影（但不同檔案間銜接處有短時間錄影中斷），錄
    影順序為（檔案名稱）MOV06124、MOV06125、MOV06126。3.
    錄影內容敘述如下：
  (1)檔案MOV06124：
    0 ：00-0：06→警員問：「先生，你喝完多久了？」異議人
                  答：「10幾分鐘。」
    0 ：07-0：29→警方詢問異議人何時喝完，然異議人一直在
                  講手機，不理警方，警方請異議人待會再講
                  電話。
    0 ：30-1：15→異議人告知：10幾分鐘、20分鐘。警員說：
                  「20分鐘？對啊，剛攔到你已經測後15分鐘
                  了，45分攔到你，你5 分鐘前完的嘛。」然
                  後警方請異議人在接受稽查的單子上簽名，
                  但異議人不配合，不理會警方，持續拿著手
                  機講話。
    1 ：16-1：34→異議人掛掉手機，警方即向異議人解釋單子
                  的內容為確認已經超過15分鐘，並指單子內
                  容給異議人看，請異議人確認後簽名。
    1 ：35-1：40→異議人在該單子上簽名。
  (2)檔案MOV06125：
    0 ：00-0：49→異議人面前桌上放著1 杯水，警方拿出酒測
                  儀器開始操作，並向異議人說明吹氣的方式
                  ，請異議人接受測驗。異議人於0 ：21時又
                  拿起手機打電話，並請警方等一下，但警方
                  說：「現在（要酒測），等一下要等多久，
                  剛才已給你休息了。」異議人動也不動。
    0 ：50-1：10→警員將酒測儀器酒測值調到「0.00」，並出
                  示給異議人看，告知異議人：「先生，可以
                  吹了」，異議人仍保持「手持手機，貼近耳
                  朵」的姿勢，並無任何配合接受酒測之動作
                  ，警方又持續說：「來啦」、「先生，趕快
                  啦」、「配合一下啦，請你配合好不好」、
                  「先酒測啦」等語，異議人仍保持上開姿勢
                  不動，僅對警方說聲台語「我知」而已，並
                  無任何配合接受酒測之動作。
    1 ：11-2：11→此時警方告知酒測儀器會跳掉，這是第1 次
                  ，3 次就拒測。警方一直催異議人趕快酒測
                  ，異議人均不理會。1 ：29時警方第1 次正
                  式詢問異議人：「警方於99年1 月14日2 時
                  10分問你第1 次酒測要不要測？」、「第1
                  次，你要不要測？」異議人仍看著手機，不
                  理會警方，1 ：40時又開始撥打手機及講電
                  話。
    2 ：12-2：53→警方告知異議人：「沒有測是最高罰喔」、
                  「已經第1 次了」、「拒測6 萬喔」、「不
                  測6 萬、扣車」等語，異議人仍不理會，亦
                  無任何要配合酒測之動作。
    2 ：54-3：24→警方告知異議人此次為第2 次酒測，但異議
                  人仍不理會也不說話。
    3 ：25-3：58→警方告知異議人：「先生，可以吹了。」但
                  異議人不理會警方。警方又告知異議人若拒
                  測會罰錢及扣車，異議人仍不理會。警方又
                  告知異議人快受測，不然酒測儀器待會又會
                  跳掉，異議人仍不理會。警方又勸異議人測
                  一測。
    3 ：59-4：39→某一名警員（下稱A 警員）問另一名警員（
                  下稱B 警員）：「3 次拒測那個你會用嗎？
                  」B 警員答會。A 警員：「你幫他用拒測好
                  了，這樣比較快，速戰速決，不然不知道在
                  拖什麼。」B 警員仍對異議人說：「測一測
                  啦」，A 警員詢問異議人要不要測，還是要
                  拒測？異議人均不理會警方，也不說話。警
                  方勸異議人試看看（酒測），表示不然要扣
                  車，要叫拖吊場的人來拖車。異議人回答「
                  我知」（台語），警方問：「確定嗎？」異
                  議人不回答也沒有動作。
    4 ：40-4：49→警方向異議人表示再給你一次機會，問異議
                  人要不要測，異議人不理會（不說話也沒有
                  動作），警方又問了好幾次異議人要不要測
                  、意思是怎樣，並說現在在錄影，異議人仍
                  不予理會。
    4 ：50-5：02→警方告知異議人「時間不會讓你拖太久，現
                  在我們在執行我們的程序」。異議人回答「
                  我知、我知」、「沒為難你們啦」，然後又
                  於5 ：02開始打手機，不理會警方。
    5 ：03-5：25→異議人持續講電話，於5 ：25掛電話。
    5 ：26-5：48→異議人、警方無對話。
    5 ：49-6：05→警員間交談：「你幫我給他用拒測好了，不
                  然他的意思不願回答就是拒測了，不然怎麼
                  辦？」又有警員向異議人表示：「先生，快
                  一點，你要測嗎？一句話而已，不然就不要
                  嘛。」異議人無任何回應。
    6 ：06-6：19→警方再次向異議人確認是否拒測，並告知若
                  拒測即扣車。異議人回答：「我嘸不要」（
                  台語）。警方稱：「嘸不要那就測，不然你
                  在等什麼？」旁邊有警員稱：「他要測他要
                  測了。」異議人稱：「還沒有啦。」（台語
                  ）
    6 ：20-6：50→異議人又於6 ：20開始撥打手機，6 ：25放
                  下手機。6 ：31警方告知異議人「你這樣消
                  極不配合，不好意思，那就算拒測」。異議
                  人未回應，又於6 ：37把手機拿起來撥打。
  (3)檔案MOV06126：
    0 ：00-0：05→異議人詢問可否去廁所？
    0 ：06-1：15→警員稱：「你要測嗎？」、「沒有那麼急」
                  、「你等一下」。警方操作酒測儀器，發出
                  「嗶」、「嗶」聲。0 ：22儀器響起長音「
                  嗶」一聲，警員向異議人表示「你沒有機會
                  了」、「拒測」等語。異議人於1 ：02開始
                  講手機，不理警方。
    1 ：16-5：22→警方詢問異議人要不要在測試單子上簽名，
                  並告知要扣車，異議人繼續講手機，不理警
                  方。警方於1 ：49表示要直接寫拒簽及警方
                  都有錄影等語，隨後直接在測試單子上寫明
                  拒簽。異議人仍一直不理警方，一直在講手
                  機，於3 ：02掛掉電話。又於3 ：14開始打
                  手機並講電話，到5 ：15掛掉電話，詢問警
                  方可否上廁所，警方回答「好，來啊」。
    （以上見本院99年5 月26日訊問筆錄）。由上開勘驗結果、
    證人莊英志之證詞，及卷附確認單（內容為：本人於99年1
    月14日01時45分為執勤員警攔停稽查時，確已飲酒結束逾十
    五分鐘以上，且無服用含酒精成份之物品【如蜂膠、感冒糖
    漿、漱口水等】。受稽查人簽章：甲○○）可知，警員在開
    立本件拒絕酒測之舉發通知單前，曾先讓異議人確認飲酒結
    束已超過15分鐘、倒水給異議人飲用或漱口、多次要求異議
    人進行酒測，並告知異議人拒測會罰鍰6 萬元及扣車等語，
    而異議人雖曾在口頭上表示「我嘸不要（台語）」，卻從無
    任何實際配合進行酒測之動作，甚至大多數時間均不理會警
    方，堪認異議人確有消極拒絕接受酒測之違規行為，異議人
    辯稱其未拒絕酒測云云，與事實不符，不足採信。
  (三)末查，由上開勘驗結果觀之，警員在開立本件拒絕酒測之舉
    發通知單前，固僅告知異議人拒測後果會罰鍰6 萬元及扣車
    ，未一併說明亦會吊銷駕駛執照且3 年內禁考，惟異議人係
    領有駕駛執照之合格駕駛人（異議人於79年7 月9 日考領普
    通小型車駕駛執照，81年4 月22日考領職業小型車駕駛執照
    ，93年9 月29日辦理保留職業駕照資格換發普通小型車駕駛
    執照迄今，駕照有效日為99年10月28日，此有交通部公路總
    局臺北區監理所99年9 月8 日北監駕字第0990056458號函暨
    所附異議人駕籍資料在卷可考），本應就交通罰則規範（包
    括道路交通管理處罰條例之處罰規定）有所注意，是尚無從
    因警員未將拒測之後果相關法條規定全數向異議人說明，即
    減免異議人之行政處罰責任，併此敘明。
五、綜上所述，異議人於上開時、地確有拒絕接受酒精濃度測試
    檢定之違規事實明確，原處分機關依道路交通管理處罰條例
    第35條第4 項、第67條第2 項前段之規定，裁處異議人罰鍰
    6 萬元、吊銷駕駛執照且3 年內不得考領駕駛執照，核無違
    誤，本件異議為無理由，應予駁回。
六、依道路交通案件處理辦法第19條，裁定如主文。
中    華    民    國    99    年    10    月    15    日
                        交通法庭  法  官  楊筑婷
以上證明與原本無異。
如不服本裁定，應於裁定送達後5 日內，向本院提出抗告狀。
                                  書記官  傅淑芳
中    華    民    國    99    年    10    月    15    日

司法院資訊處製作；財團法人民間司法改革基金會備份。
